【裁判字號】    97,智,5
【裁判日期】    971216
【裁判案由】    協同登記
【裁判全文】
臺灣士林地方法院民事判決                 97年度智字第5號
原      告  頂暢實業股份有限公司
                      統一編號.
法定代理人  戊○○
訴訟代理人  丁○○
            藺超群律師
複代理人    丙○○
被      告  乙○○
訴訟代理人  薛進坤律師
複代理人    王朝陽律師
            甲○○
                        A座
            己○○
上列當事人間請求協同登記事件，本院於97年12月2 日言詞辯論
終結，判決如下：
    主      文
被告應將商標註冊號數00000000「可哥諾克COGOZCO 及圖」辦理
授權商標使用登記予原告至民國一百年九月六日止。
訴訴訟費用新臺幣壹萬肆仟壹佰伍拾元由被告負擔。
    事實及理由
一、原告起訴主張：兩造曾於90年9 月7 日就被告所有之商標註
    冊號數00000000「可哥諾克COGOZCO 及圖」（下稱系爭商標
    ）授權商標使用事宜，成立商標服務標章授權使用合約（下
    稱系爭合約）。約定授權使用年限自90年9 月7 日至92年10
    月31日，惟商標經延展專用期間者，其授權使用年限則繼續
    至100 年9 月6 日，並於91年1 月1 日辦理授權登記，授權
    年限至92年10月31日。嗣系爭商標專用權經延展權利期間至
    102 年10月31日，依系爭合約之約定，其授權年限自應延至
    100 年9 月6 日。惟被告迄未辦理系爭商標授權登記與原告
    等語。並聲明：如主文所示。
二、被告則以：系爭合約於92年10月31日屆滿後即失效，原告若
    有意續約，自應於屆期前主動與被告洽談續約及支付92年11
    月1 日至100 年9 月6 日間之報酬。然原告並未與被告協商
    系爭合約續約事宜，足見原告並無續約之意，被告自無自動
    續約之義務。且依系爭合約第4 條後段之約定，原告僅取得
    優先議約權而已。而系爭商標現已登記為訴外人可哥諾可股
    份有限公司（下稱可哥諾可公司）使用，於法亦不能就同一
    商標再授權第二家公司辦理登記等語置辯。並聲明：(一)原告
    之訴駁回。(二)訴訟費用由原告負擔。
三、本件經本院協商整理爭點如下：
  甲、兩造所不爭執之事項：
    (一)被告與頂暢實業有限公司（當時負責人為訴外人張志仁）
      於90年9 月7 日就系爭商標授權商標使用事宜，成立系爭
      合約，並於合約第4 條後段約定，「惟商標經延展專用期
      間者，其授權使用年限仍繼續至100 年9 月6 日」。
    (二)被告於系爭合約簽訂後，即依約辦理商標授權登記，登記
      之授權日期為90年9 月7 日起至92年10月31日止。
    (三)系爭商標，經延展專用期限至102 年10月31日。
    (四)92年11月1 日以後，頂暢實業有限公司並未請求辦理授權
      登記，而是由張志仁（原頂暢實業有限公司負責人，當時
      為原告公司董事）另與被告簽訂商標授權契約，並辦理授
      權登記完畢。
    (五)延展專用期限後，被告未協同原告辦理授權登記。
    (六)原告在94年9 月間，違規向經濟部智慧財產局聲請註冊第
      0000000 號「COGOZOCO及圖」商標，被評定為「註冊無效
      」（詳如經濟部智慧財產局商標評定書，即本院卷第129-
      133 頁）。
    (七)依經濟部智慧財產局97年10月24日（97）智商0924字第09
      780483880 號函文（本院卷143-148 頁），本件所稱授權
      契約並無排他約定。
  乙、兩造所爭執之事項：
      原告得否依系爭合約，請求被告應同意原告辦理系爭商標
      授權登記至100 年9 月6 日？若可，則原告是否毋庸另行
      給付報酬？
四、經查：
（一）按解釋契約，固須探求當事人立約時之真意，不能拘泥於
      契約之文字。但契約文字業已表示當事人真意，無須別事
      探求者，即不得反捨契約文字而更為曲解。最高法院17年
      上字第1118號判例可資參照。查：依兩造所簽訂之系爭授
      權合約載明「‧‧‧四、授權使用年限：自90年9 月7 日
      至92年10月31日。惟商標經延展專用期間者，其授權使用
      年限仍繼續至100 年9 月6 日。五、報酬：新台幣拾伍
      萬元正‧‧‧」（詳本院卷第9 頁）。是依系爭合約之記
      載，及參酌原告所提系爭商標之中華民國商標註冊證（詳
      本院卷第10頁）內容以觀，則可知兩造於90年9 月7 日簽
      訂系爭合約時，當已事先考量並知悉商標專用權人即被告
      就系爭商標之專用期限，僅至92年10月31日為止。且被告
      可能依商標法規定申請延展專用期間10年，並據以計算後
      ，得出延展專用期間內之100 年9 月6 日為合約終期（即
      90年9 月7 日起，經10年後為100 年9 月6 日止），遂以
      自簽約時之90年9 月7 日起至延展商標專用期間內之100
      年9 月6 日止之期間，計算報酬為35萬元。且唯有在上揭
      情形下，原告方有與被告簽訂系爭合約第4 條後段及第5
      條約定之實益。易言之，若果如被告所辯，系爭合約第4
      條後段「惟商標經延展專用期間者，授權使用年限仍繼續
      至100 年9 月6 日」之約定，係指以「系爭商標延展專用
      期間」為原告取得重新優先議約之條件。則兩造既需重新
      議約，則就系爭商標延展專用期間後之授權使用年限即得
      另行約定。又何需多此一舉的同時約定「授權使用年限仍
      繼續至100 年9 月6 日」，以解系爭商標經延展專用期間
      後，系爭合約之存續期間之問題。是被告上揭所辯，洵不
      足採。則原告主張以系爭商標延展專用期間，為系爭合約
      授權使用年限繼續至100 年9 月6 日之停止條件，即非無
      據。又系爭商標業經延展專用期限至102 年10月31日，復
      為兩造所不爭執（詳如上述不爭執事項(三)，本院卷第109
      頁），則系爭商標延展專用期間之停止條件業已成就，即
      堪認定。是依系爭合約第4 條後段約定，系爭合約之授權
      年限，自應仍繼續至100 年9 月6 日止，方屬的論。而系
      爭商標延展專用期間後，被告迄今未協同原告辦理授權登
      記一事，既為被告所不否認（詳如上述不爭執事項(五)，本
      院卷第109 頁），則原告依系爭合約，請求被告同意授權
      登記至100 年9 月6 日，自無不合。至被告雖抗辯系爭商
      標現已獨家授權，並登記予可哥諾可公司使用，無法就同
      一商標再授權他人辦理登記。惟經本院函查經濟部智慧財
      產局可知，系爭商標現雖登記予可哥諾可公司使用，然非
      獨家授權，此亦有經濟部智慧財產局97年10月24日（97）
      智商0924字第09780483880 號函覆資料（見本院卷第143-
      148 頁）在卷可稽，則被告所辯與事實不符，要無可採。
（二）查系爭合約係以系爭商標延展專用期間，為授權使用年限
      繼續至100 年9 月6 日之停止條件，而非原告所主張之重
      新優先議約條件，既堪認定。則衡諸常理，授權使用年限
      即可能延長變動。而授權使用年限為報酬計算之基礎，是
      兩造於計算報酬時，焉有不加考量之理。且若有意為個別
      計算，則就延長授權使用年限部分，必另行約定報酬為是
      。惟系爭合約第5 條僅記載「報酬：新台幣拾伍萬元」
      ，復無其他約定，自可認兩造就系爭合約報酬，應已衡量
      授權使用年限可能繼續至100 年9 月6 日之情形，方屬合
      理。兩造就系爭合約之報酬，既已就授權年限可能繼續至
      100 年9 月6 日之情形為權衡考量並為約定，則即便系爭
      合約年限因系爭商標延展專用期間，而確定繼續至100 年
      9 月6 日，依上開說明及系爭合約第5 條約定，系爭合約
      之報酬亦僅為35萬元，原告自毋庸另行給付報酬，應屬有
      據。
五、綜上所述，系爭商標業經延展專用期間，且其授權使用年限
    至100 年9 月6 日一事，業如上述。從而，原告依合約第4
    條後段約定之法律關係，訴請被告應將系爭商標辦理授權商
    標使用登記予原告至100 年9 月6 日止，為有理由，應予准
    許，並依職權確定被告應負擔之訴訟費用額為14,150元（第
    一審裁判費14,150元）。
六、本件判決基礎已臻明確，兩造其餘之攻擊防禦方法及訴訟資
    料經本院斟酌後，核與判決結果不生影響，爰不一一論駁，
    併予敘明。
七、訴訟費用負擔之依據：民事訴訟法第78條、第87條第1 項。
中    華    民    國    97    年    12    月    16    日
                  民事第二庭  法  官  陳梅欽
以上正本證明與原本無異。
如對本判決上訴，應於判決送達後20日內向本院提出上訴狀。
中    華    民    國    97    年    12    月    23    日
                              書記官  高郁婷


司法院資訊處製作；財團法人民間司法改革基金會備份。
